---
title: "Ejemplo"
author: "Ramón GC"
date: today
format: gfm
---

Hola mundo.

Se siguen los pasos descritos en el capítulo 18 de Happy Git and GitHub, mediante la instrucción `output: github_document`, pero no se genera el archivo intermedio mencionado por los autores con extensión `.md`. ¿Será por qué el documento es Quarto y no R Markdown? Se investiga

La IA menciona que la sintaxis es el siguiente:

```
format:
  gfm: default
```

La fuente es el siguiente: <https://quarto.org/docs/output-formats/gfm.html> 

Dicha página menciona que la sintaxis es:

```
---
title: "My Project"
format: gfm
---
```

De esta manera, se genera un archivo GitHub Flavored Markdown (GFM) [Markdown con formato GitHub]. Véase <https://github.github.com/gfm/> para más información.

Se cambia formato de salida y se valida.

Listo! Sí se genera el archivo formato `gfm`.

Ahora, por último, se genera un bloque de código

```{r}
library(tidyverse)

datasets::cars |> 
  count()
```

Por otro lado, el capítulo 19 explica cómo generar un documento presentable a partir de un archivo `.R` de la siguiente manera:

1. Transformar un archivo R Markdown a tipo R:
  * Todo aquello que no sea código añadir al inicio `#' `, comentario estilo `roxygen` **PENDIENTE**
  * Cambiar sintaxis de las propiedades de los bloques de código mediante `#+ `

2. Generar (renderizar) el archivo Markdown y HTML

En mi caso, lo hice a partir de este documento tipo Quarto, pero solamente genera el archivo HTML no el archivo intermedio legible para GitHub ¿por qué?

En el libro existen distintas maneras de renderizar (generar) el archivo R, para el caso de la consola se puede utilizar

```{{r}}
rmarkdown::render("foo.R")
```

Sin embargo, el documento está generado en Quarto. Existe la función `quarto_render` <https://quarto-dev.github.io/quarto-r/reference/quarto_render.html> del paquete `quarto` <https://quarto-dev.github.io/quarto-r/index.html> donde menciona que para su instalación se requiere instalar la terminal de Quarto:

"Antes de utilizar el paquete Quarto R, debe instalar la interfaz de línea de comandos de Quarto desde <https://quarto.org/docs/get-started/>"

Que digamos es similar al Git Bash pero para poder ejecutar instrucciones de Quarto no en la terminal sino en R. No está instalado. 

Anteriormente se tenía en el encabezado YAML

```
---
format:
  gfm: default
---
```

Se cambió a 

```
---
format: gfm
---
```

Pero sigue sin generar el archivo intermedio gfm

De acuerdo a la IA, si se especifica la generación del archivo gfm mediante `quarto::quarto_render`. Por lo tanto, se decide instalar la interfaz de la línea de comandos de Quarto a través del siguiente enlace: <https://quarto.org/docs/get-started/> 


Como tal no aparece ningún programa como Git Bash. 

Ahora se procede a instalar `quarto` como se especifica en <https://quarto-dev.github.io/quarto-r/index.html> 

```{r}
system.file(package = "quarto")
```

Se valida si es la versión actual

```{r}
library(pacman)
# para generar archivos
options(repos = c(CRAN = "https://cloud.r-project.org"))
# getOption("repos")
pacman::p_version_diff("quarto")
```

Ahora bien, se instala

```{r}
library(quarto)
```

De acuerdo a `?quarto_render` se puede especificar el archivo de entrada, el formato de salida, entre otros. Se valida con formato de salida gfm (markdown con formato github)

```{r}
quarto_render(input = "ejemplo2.R", output_format = "gfm")
```

En efecto! Genera el archivo intermedio. Ahora se valida en GitHub.