---
title: "Validar la versión de un paquete"
date: today
format: html
---

En este espacio se describirán los distintos modos de validar la versión actual de cualquier paquete de R. Del paquete `base` existen las siguientes funciones:

* `update.packages`: descarga e instala las versiones más recientes de los paquetes instalados,
* `old.packages`: indica qué paquetes tienen una versión posterior en el repositorio CRAN

Aquellos se hacen de forma agregada, es decir, validan TODOS los paquetes. 

```{r}
options(repos = c(CRAN = "https://cloud.r-project.org"))
utils::old.packages()
```

Cabe mencionar que `update.packages` instala la versión más reciente, pero si arroja error la manera más fácil de solucionarlo es desinstalar los paquetes donde se encuentre el error mediante `remove.packages` y volverlo a instalar con `install.packages`.

Adicionalmente, se puede especificar un subconjunto solamente para el caso de `old.packages`:

"Por defecto, todos los paquetes instalados installed.packages(lib.loc = lib.loc). Se puede especificar un subconjunto; actualmente, este debe estar en el mismo formato (matriz de caracteres) que el devuelto por installed.packages()." `?old.packages`. 

Así, `installed.packages` devuelve la descripción de los paquetes en la ubicación especificada, es decir, requiere la ruta del paquete

```{{r}}
installed.packages()
```

Por su parte, `find.package` y `system.file` devuelve la ruta del paquete especificado

```{r}
find.package(package = "quarto")
system.file(package = "quarto")
```

Por tanto, en teoría si pongo la ruta de dicho paquete en `installed.packages` devolverá su información 

```{r}
installed.packages(lib.loc = find.package(package = "quarto"))
installed.packages(lib.loc = system.file(package = "quarto"))
```

```{r}
.libPaths()
```

Esta función devuelve la ruta donde están ubicados los paquetes instalados.

Supuestamente los argumentos `priority` y `subarch` permiten seleccionar paquetes.

```{{r}}
installed.packages(priority = "tidyverse")
installed.packages(subarch = "tidyverse")
```

Pero no es el caso ¿por qué?

```{r}
old.packages(lib.loc = find.package(package = "quarto"))
```

Esto se puede solucionar con el paquete `pacman`, mediante la función `p_version`

```{r}
library(pacman)
pacman::p_version("quarto")
pacman::p_version_cran("quarto")
pacman::p_version_diff("quarto")
```

En específico, `p_version_diff` valide si existen discrepancias entre las versiones del paquete instalado y la más reciente del repositorio CRAN. ¿Cómo sería posible con las funciones precargadas en R?

```{r}
(.packages())
```

Dicha función retorna los paquetes utilizados 

Bueno, se valida cuestión con la IA. La propuesta que realiza la IA es comparar la versión del paquete específico mediante `utils::packageVersion` filtrando la lista de paquetes disponibles en el repositorio CRAN mediante `utils::available.packages`

```{r}
utils::packageVersion(pkg = "quarto")
# available.packages()
```

Como sigue

```{{r}}
# 1. Define el nombre del paquete que deseas validar
mi_paquete <- "ggplot2"

# 2. Obtén la versión instalada localmente
version_local <- packageVersion(mi_paquete)

# 3. Obtén la versión disponible en CRAN
# (Filtramos directo en la consulta para no descargar toda la matriz de CRAN)
info_cran <- available.packages(filters = list()) 
version_cran <- as.package_version(info_cran[mi_paquete, "Version"])

# 4. Compara las versiones
if (version_local == version_cran) {
  message("✅ Tienes la misma versión que CRAN: ", version_local)
} else if (version_local < version_cran) {
  message("⚠️ Tu versión (", version_local, ") está desactualizada. CRAN tiene la: ", version_cran)
} else {
  message("🚀 Tu versión (", version_local, ") es más reciente que CRAN (posible versión de desarrollo): ", version_cran)
}

```

Como se observa, no se realiza de forma directa, hay que crear distintos objetos y realizar una operación condicional. Por tanto, nos quedamos con `pacman` para el caso de un paquete específico y obviamente `old.packages` para el caso general.

Al momento de generar el archivo HTML, arroja el siguiente error

```
Error in `contrib.url()`:
! trying to use CRAN without setting a mirror
```

¿Por qué? De acuerdo a la IA, este error se genera ya que la herramienta que genera el archivo no tiene el enlace del repositorio CRAN, por tanto hay que especificarlo. Se hace explícito con el argumento `repos` y se añade la liga que menciona `?old.packages`: "the URL of a CRAN mirror such as "https://cloud.r-project.org"."

También arroja error con `pacman::p_version_`, pero ahí no se puede hacer explícito el sitio del repositorio. Por tanto, se deja como bloque no ejecutable. Por tanto, se configura dentro de `options`:

```{{r}}
# Configuramos el espejo global antes de llamar a pacman
options(repos = c(CRAN = "https://cloud.r-project.org"))

# Ahora pacman sabrá a dónde conectarse y no dará error
pacman::p_version_cran("ggplot2")
```

Al parecer en `base::options`, se puede configurar cualquier argumento de cualquier función (disponible). En `?old.packages`, se observa que `repos` es igual a `getOption("repos")`

```{r}
getOption("repos")
```

Por tanto, `options` define al valor `CRAN` la liga mencionada

```{r}
c(CRAN = "https://cloud.r-project.org")
```

Cada vez aprendo más y desconozco muchísimo más de la programación.

En resumen, 

* Si existe distintas maneras de conocer la versión de un paquete específico instalado: `utils::packageVersion` o bien `pacman::p_version`

* Aunque podría validarse si la versión instalada coincide con la versión más reciente del repositorio CRAN mediante `utils::packageVersion` y `utils::available.packages`, se requiere definir distintos objetos y aplicar una operación condicional. Por tanto, se utiliza `pacman::p_version_diff`

* Para validar el total de paquetes instalados que tienen una versión anterior a la del repositorio, se utiliza `utils::old.packages`, y para descargarlos `utils::update.packages`

Fuentes

<https://www.rdocumentation.org/packages/utils/versions/3.6.2/topics/update.packages>

<https://www.rdocumentation.org/packages/base/versions/3.6.2/topics/system.file> 

<https://cran.r-project.org/web/packages/pacman/refman/pacman.html#p_version> 

<https://www.rdocumentation.org/packages/utils/versions/3.6.2/topics/packageDescription>

<https://www.rdocumentation.org/packages/utils/versions/3.6.2/topics/available.packages>

